臺灣高等法院高雄分院刑事判決　　　　 94年度選上訴字第8號
　　上　訴　人　臺灣高雄地方法院檢察署檢察官
　　被　　　告　甲○○
　　選任辯護人　柳聰賢　律師
上列上訴人因被告違反公職人員選舉罷免法案件，不服臺灣屏東
地方法院94年度選訴字第14號中華民國94年6 月9 日第一審判決
（起訴案號：臺灣屏東地方法院檢察署93年度選偵字第42號、第
49號、第54號、第60號），提起上訴，本院判決如下：
    主  文
上訴駁回。
    事  實
一、甲○○為屏東縣恆春鎮鎮民代表，為使蔡豪能於民國93年12
    月11日舉辦之第六屆立法委員選舉中順利當選，竟基於對投
    票權人交付賄賂之概括犯意，及分別與尤吉南、尤榮掌、楊
    瑞源等3 人共同基於行求賄賂而約其投票權為一定行使之犯
    意聯絡，於93年10月間某日，以每件新台幣（下同）100 元
    之價格，向屏東市○○路361 之1 號屏鋒股份有限公司購買
    印有「臺灣心、屏東情」、「只有蔡豪，沒有距離」字樣之
    長、短袖式Ｔ恤共100 件，合計10,000元。甲○○乃連續於
    該第六屆立法委員選舉期間即於（一）93年11月間某日，在
    屏東縣恆春鎮○○路182 號，交付尤吉南上開Ｔ恤12件，並
    表示其中1 件Ｔ恤係送給尤吉南，作為請其投票支持蔡豪之
    對價，尤吉南收受該Ｔ恤後，即允諾投票支持蔡豪，而約定
    投票權為一定之行使；甲○○另交付之其餘11件Ｔ恤，係請
    託尤吉南分送予其有投票權之親朋好友，以此作為投票支持
    蔡豪之對價，請其親朋好友投票支持蔡豪。尤吉南則應允之
    ，同意與甲○○共同以上開Ｔ恤對有投票權人行求賄賂，並
    將所收受之上開Ｔ恤藏放在其屏東縣恆春鎮○○路213 號住
    處內，預備贈與有投票權人之親朋好友，惟未尋找親朋好友
    贈與上開Ｔ恤前，即為警於93年12月9 日11時30分許，持搜
    索票在屏東縣恆春鎮○○路213 號執行搜索時查獲，並扣得
    上開Ｔ恤12件（其中共同被告尤吉南所收受之賄賂Ｔ恤1 件
    已另行沒收）；（二）93年11月中旬某日，在屏東縣恆春鎮
    ○○路1012巷2 弄37號住處，交付尤榮掌上開Ｔ恤20件，並
    表示其中1 件Ｔ恤係送給尤榮掌，作為請其投票支持蔡豪之
    對價，尤榮掌收受該Ｔ恤後，即允諾投票支持蔡豪，而約定
    投票權為一定之行使；甲○○另交付之其餘19件Ｔ恤，係請
    託尤榮掌分送予其有投票權之親朋好友，以此作為投票支持
    蔡豪之對價，請其親朋好友投票支持蔡豪。尤榮掌則應允之
    ，同意與甲○○共同以上開Ｔ恤對有投票權人行求賄賂，並
    將所收受之上開Ｔ恤藏放在其屏東縣恆春鎮○○路1098號住
    處內，預備贈與有投票權人之親朋好友，惟未尋找親朋好友
    贈與上開Ｔ恤前，即因警方於93年11月29日持搜索票搜索其
    前開住處之行動，致尤榮掌因害怕為警查獲，遂將所收受之
    前開20件Ｔ恤丟棄於屏東縣恆春鎮德和里之大排水溝內而滅
    失；（三）93年11月間某日，在屏東縣恆春鎮○○路1012巷
    2 弄37號住處，交付楊瑞源上開Ｔ恤8 件，並表示其中1件
    Ｔ恤係送給楊瑞源，作為請其投票支持蔡豪之對價，楊瑞源
    收受該Ｔ恤後，即允諾投票支持蔡豪，而約定投票權為一定
    之行使；甲○○另交付之其餘7 件Ｔ恤，係請託楊瑞源分送
    予其有投票權之親朋好友，以此作為投票支持蔡豪之對價，
    請其親朋好友投票支持蔡豪。楊瑞源則應允之，同意與甲○
    ○共同以上開Ｔ恤對有投票權人行求賄賂，並將所收受之上
    開Ｔ恤藏放在其屏東縣恒春鎮○○里○○路67號住處內，預
    備贈與有投票權人之親朋好友，惟未尋找親朋好友贈與上開
    Ｔ恤前，即為警於93年12月9 日11時40分許，持搜索票在屏
    東縣恒春鎮○○里○○路六七號執行搜索時查獲，並扣得上
    開Ｔ恤8 件（其中共同被告楊瑞源所收受之賄賂Ｔ恤1 件已
    另行沒收）。
二、甲○○為屏東縣恆春鎮鎮民代表，為使蔡豪能於93年12月11
    日舉辦之第六屆立法委員選舉中順利當選，竟與潘明鳳（另
    併案審理）共同基於對投票權人交付賄賂之概括犯意聯絡，
    及分別與尤王罔腰、尤正賢共同基於行求賄賂而約其投票權
    為一定行使之犯意聯絡，（一）於93年11月中旬某日，由甲
    ○○在屏東縣恆春鎮○○路路旁，交付新台幣（下同）10,0
    00元予潘明鳳，再由潘明鳳於同年12月初某日，前往屏東縣
    恆春鎮○○路204 之1 號尤王罔腰住處，將該10,000元交給
    尤王罔腰，並表示其中五百元係送給尤王罔腰，作為請其投
    票支持蔡豪之對價，尤王罔腰收受該500 元後，即允諾投票
    支持蔡豪，而約定投票權為一定之行使；潘明鳳另交付之其
    餘9,500 元，係請託尤王罔腰分送予其有投票權之親朋好友
    ，1 人1 票500 元，以此作為投票支持蔡豪之對價，請其親
    朋好友投票支持蔡豪。尤王罔腰則應允之，同意與甲○○、
    潘明鳳共同以上開9,500 元對有投票權人行求賄賂，並將所
    收受之上開9,500 元現金藏放在其上開住處內，預備贈與有
    投票權人之親朋好友，惟未尋找親朋好友行賄前，即於93年
    12月10日前往屏東縣警察局接受詢問時，自白其犯行，並主
    動繳出賄款4,100 元（其中包含其受賄之賄款500 元已另行
    沒收，另原10,000元所餘之5,900 元業為其另行花用）；（
    二）又於93年11月中旬某日，甲○○與潘明鳳共同前往尤正
    賢位於屏東縣恆春鎮○○里○○路19號住處，潘明鳳即當場
    將甲○○所交付之10,000元交給尤正賢，並表示其中500 元
    係送給尤正賢，作為請其投票支持蔡豪之對價，尤正賢收受
    該500 元後，即允諾投票支持蔡豪，而約定投票權為一定之
    行使；潘明鳳另交付之其餘9,500 元（未據扣案），係請託
    尤正賢分送予其有投票權之親朋好友，1 人1 票500 元，以
    此作為投票支持蔡豪之對價，請其親朋好友投票支持蔡豪。
    尤正賢則應允之，同意與甲○○、潘明鳳共同以上開9,500
    元對有投票權人行求賄賂，並將所收受之上開9,500 元現金
    藏放在其上開住處內，預備贈與有投票權人之親朋好友，惟
    未尋找親朋好友行賄前，即為警查獲。
三、案經屏東縣警察局移送臺灣屏東地方法院檢察署檢察官偵查
    起訴。
    理  由
一、按除被告所犯為死刑、無期徒刑、最輕本刑為3 年以上有期
    徒刑之罪或高等法院管轄第一審案件者外，於前條第1 項程
    序進行中，被告先就被訴事實為有罪之陳述時，審判長得告
    知被告簡式審判程序之旨，並聽取當事人、代理人、辯護人
    及輔佐人之意見後，裁定進行簡式審判程序，刑事訴訟法第
    273 條之1 第1 項定有明文。本件經被告甲○○同意，適用
    簡式審判程序，因此依同法第273 條之2 之規定，不受第15
    9 條第1 項、第161 條之2 、第161 條之3 、第163 條之1
    及第164 條至第170 條規定之限制，先此敘明。
二、本件犯罪事實，業經被告甲○○於偵訊、原審及本院審理時
    坦承不諱，核與證人謝奇享於警詢時之陳述及原審共同被告
    尤吉南、尤榮掌、楊瑞源、尤王罔腰於偵訊及原審審理時供
    述之情節相符，且與原審同案被告潘明鳳於偵訊時供陳之內
    容亦符，並有上開Ｔ恤20件（共同被告尤吉南住處扣得12件
    、楊瑞源住處扣得8 件，惟應扣除對該2 人行賄之Ｔ恤2 件
    ）、4,100 元（含共同被告尤王罔腰受賄之賄款500 元）扣
    案可證，足認被告甲○○上開不利於己之自白，確與事實相
    符，應可採信。本件事證明確，被告甲○○上開對有投票權
    人交付賄賂罪犯行，洵堪認定。
三、核被告甲○○所為，係犯公職人員選舉罷免法第90條之1 第
    1 項之對有投票權人交付賄賂罪。被告甲○○與同案被告潘
    明鳳間，就其對共同被告尤王罔腰、尤正賢交付賄賂部分；
    被告甲○○與尤吉南、尤榮掌、楊瑞源、尤王罔腰、尤正賢
    、潘明鳳彼此間，就其等預備對他人行求賄賂部分，分別有
    犯意聯絡及行為分擔，均應論以共同正犯。被告甲○○與尤
    吉南、尤榮掌、楊瑞源、尤王罔腰、尤正賢、潘明鳳等人預
    備行求賄賂之行為，乃係交付賄賂之賄選行為之階段性行為
    ，每一交付賄賂之賄選犯行，均係自行求、期約而交付賄賂
    ，是預備行求賄選行為，應為交付賄賂之賄選行為所吸收，
    不另論罪（被告甲○○所為預備行求賄賂行為，已為其交付
    賄賂行為所吸收，承如上述，是公訴意旨所認此部分另犯公
    職人員選舉罷免法第90條之1 第2 項、第1 項之預備交付賄
    賂罪，似有誤會）。被告甲○○前開多次交付賄賂犯行，時
    間緊接，所犯之構成要件均相同，顯係基於概括犯意反覆為
    之，應依刑法第56條規定，論以連續犯，即論以連續對有投
    票權人交付賄賂罪，並加重其刑。被告甲○○於偵查中自白
    ，應依公職人員選舉罷免法第90條之1 第5 項前段規定，減
    輕其刑，其刑同時有加重及減輕事由，應依法先加後減之。
四、原判決以被告甲○○罪證明確，因予適用公職人員選舉罷免
    法第90條之1 第1 項、第3 項、第5 項前段、第98條第3項
    ，刑法第11條、第28條、第56條、第37條第2 項、第74條第
    1 款之規定，並審酌選舉制度係民主政治植基之重要制度，
    被告甲○○竟對選民交付賄賂，敗壞選風、破壞民主機制之
    正常運作及選舉之公平性，及其犯罪之動機、目的、手段、
    賄選金額非鉅等一切情狀，量處有期徒刑1 年，及依公職人
    員選舉罷免法第98條第3 項之規定對其宣告褫奪公權3 年。
    又查被告前未曾受有期徒刑以上刑之宣告，有臺灣高等法院
    被告前案紀錄表1 紙在卷足憑，其於審理時坦承犯行，悔意
    殷殷，且歷經本案羈押及偵、審程序之教訓，應知所警惕，
    當無再犯之虞，因認上開刑之宣告，以暫不執行為適當，爰
    併予宣告緩刑5 年，以啟自新；且敘明扣案之被告甲○○交
    付予共同被告尤吉南預備行求之賄賂即前開Ｔ恤11件；其交
    付予被告楊瑞源預備行求之賄賂即前開Ｔ恤7 件；其交付予
    被告尤王罔腰預備行求之賄賂即前開賄款3,600 元，均應依
    公職人員選舉罷免法第90條之1 第3 項之規定宣告沒收之。
    至共同被告尤榮掌所收受預備行求之賄賂即前開Ｔ恤19件，
    已因丟棄於屏東縣恆春鎮德和里之大排水溝內而滅失，且尚
    無證據證明其現仍存在；尤正賢所收受預備行求之賄賂9,50
    0 元亦已滅失，爰均不併予沒收。其認事用法核無違誤，所
    處之刑亦屬適當。公訴人上訴意旨，以被告甲○○未供出賄
    款之資金來源，且原審其他共同被告亦均諭知緩刑，有放縱
    被告甲○○之嫌，指摘原判決不當云云。然查：被告甲○○
    已供出賄款來源，且被告買票之金額及票數，比起他縣市情
    節較為輕微，參以一開始被告即已坦承犯行，又被告之父、
    母均已82歲，且有一幼子年僅6 歲，均賴被告照顧，有戶籍
    謄本1 份在本院卷可憑，因而原判決諭知被告緩刑，並無不
    當，公訴人上訴，為無理由，應予駁回。
據上論斷，應依刑事訴訟法第368條，判決如主文。
本案經檢察官張其主到庭執行職務。
中　　華　　民　　國　　94　　年　　9 　　月　　30　　日
                  刑事第二庭    審判長法  官  林正雄
                                      法  官  陳啟造
                                      法  官  黃壽燕
以上正本證明與原本無異。
如不服本判決應於收受本判決後10日內向本院提出上訴書狀，其
未敘述上訴理由者，並得於提起上訴後10日內向本院補提理由書
狀（均須按他造當事人之人數附繕本）「切勿逕送上級法院」。
中　　華　　民　　國　　94　　年　　9 　　月　　30　　日
　　　　　　　　　　　　　　　　　 　 書記官  黃一秋
附錄本判決論罪科刑法條：
公職人員選舉罷免法第90條之1
  對於有投票權之人，行求期約或交付賄賂或其他不正利益，而
  約其不行使投票權或為一定之行使者，處5 年以下有期徒刑，
  得併科新台幣40萬元以上4 百萬元以下罰金。
  預備犯前項之罪者，處1 年以下有期徒刑。
  預備或用以行求期約或交付之賄賂，不問屬於犯人與否，沒收
  之。
  犯第1 項或第2 項之罪，於犯罪後6 個月內自首者，減輕或免
  除其刑；因而查獲候選人為共犯者免除其刑。
  犯第1 項或第2 項之罪，在偵查中自白者，減輕其刑；因而查
  獲候選人為共犯者，減輕或免除其刑。
